【裁判字號】    98,訴,1106
【裁判日期】    990129
【裁判案由】    遷讓房屋
【裁判全文】
臺灣臺北地方法院民事判決              98年度訴字第1106號
原      告  甲○○
訴訟代理人  陳欽賢律師
被      告  丙○○
            丁○○○
前列二人共同
訴訟代理人  乙○○
上列當事人間遷讓房屋事件，本院於民國九十八年十二月二十八
日言詞辯論終結，判決如下：
    主  文
被告丙○○、丁○○○應將門牌號碼台北市○○區○○路六十九
巷十一號一至四樓房屋(建號分別為台北市○○區○○段三小段
216、217、218、219號)騰空遷讓交還原告。
被告丙○○應給付原告新台幣壹拾貳萬貳仟肆佰捌拾陸元,及自
民國九十八年七月十五日起至交還前項房屋予原告止,按日給付
原告新台幣肆仟柒佰壹拾壹元。
原告其餘之訴駁回。
訴訟費用由被告負擔十分之九,餘由原告負擔。
本判決第一項於原告以新台幣壹仟壹佰萬元供擔保後，得假執行
,但被告如以新台幣參仟貳佰萬元為原告預供擔保後,得免為假執
行。
本判決第二項於原告以新台幣壹拾萬元供擔保後，得假執行;但
被告如以新台幣參拾萬元為原告預供擔保後,得免為假執行。
原告其餘假執行之聲請駁回。
    事實及理由
一、原告方面：
(一)、坐落台北市○○區○○段三小段250地號(下稱系爭土地)及
    其上建物即台北市○○區○○路69巷11號1、2、3、4樓房屋
    (建號分別為台北市○○區○○段三小段216、217、218、21
    9號,以下統稱系爭房屋,與系爭土地下稱系爭房地)原為被告
    丙○○及訴外人鄭芳玲、鄭芳玫、鄭芳薇、鄭普人等人(以
    下簡稱鄭芳玲等四人)共有,被告丙○○持分六十分之十一。
    訴外人鄭芳玲等四人於民國98年01月12日將其持分售予原告
    ，另被告丙○○於同年月14日和原告簽訂不動產買賣契約書
    （下稱系爭買賣契約），將其持分售與原告，售價新台幣(
    下同)32,602,955元，並由安信建築經理股份有限公司（下
    稱安信建經公司）為履約保證機構，約定原告將系爭房地價
    款匯入玉山銀行敦南分行0000000000000專戶。原告依系爭
    買賣契約第三條約定給付第一期款1,200萬元、申報契稅,並
    已依約定之作業方式，辦妥系爭房地所有權移轉登記為原告
    所有。原告亦已依系爭買賣契約第三條約定給付第二期款即
    尾款20,602,955元，系爭房地價款已全部付清，房屋稅亦由
    原告繳納，原告為系爭房地之所有權人。
(二)、依系爭買賣契約第4條第6項約定，賣方應於98年05月30日完
    成搬遷並點交系爭房地予原告。訴外人鄭芳玲等四人均已照
    辦，惟被告等卻以各種理由拒不搬遷。原告曾為此二度函請
    被告自系爭房地搬遷，並點交系爭房屋於原告，被告均置之
    不理，被告丙○○及其母親即被告丁○○○現仍居住於系爭
    房地，其占用應屬實無權占有，原告依系爭買賣契約，自可
    請求被告搬遷交付系爭房屋予原告，並請求被告丙○○違約
    之損害賠償。
(三)、被告丙○○應給付原告1,364,94 8元及自98年7月15日起每
    日按52,498元整計算之違約金及利息損失之計算方式：
  1.依系爭買賣契約第四條款約定,被告應於98年5月30日前搬遷
    點交房屋給原告，依第八條第二項約定，被告如違約未點交
    ，每一日應按原告已付價金千分之一計付違約金。茲原告已
    付被告丙○○全部總價款32,602,955元，每日計算之違約金
    為32,603元(32,602,955x千分之1=32,603元)。
  2.被告丙○○應有部分僅占系爭房地60分之11，其餘60分之49
    為訴外人鄭芳玲等四人所有，原告已依約付給鄭芳玲等四人
    總價款145,231,345元,每月支付銀行之利息損失四十餘萬元
    及其他損失，因被告丙○○強行「更換門鎖」、「違約佔用
    該房屋」，致原告無法使用該60分之49部份，該60分之49部
    份之銀行利息損失依法定利率年息百分之五計算每日為19,8
    95元應由被告丙○○賠償。被告以原告等妨害自由無故侵入
    系爭房地為由向台北地檢署提起告訴，經檢察官偵辦後予以
    不起訴處分在案，處分書明載:「雖告訴人（即被告丙○○
    ）嗣後就其與被告甲○○所簽訂之不動產買賣契約書產生爭
    議，……；然並不影響被告甲○○與鄭芳玲、鄭芳玫、鄭芳
    薇、鄭普仁間所有權移轉行為之效力。證人鄭芳玲亦證稱：
    伊與鄭芳玫、鄭芳薇、鄭普仁4人,對於與被告甲○○所簽訂
    之不動產買賣契約書，並無爭議；伊與鄭芳玫、鄭芳薇、鄭
    普仁出售房地應有部分前，也可以隨時進入進入台北市○○
    區○○路69巷11號等語。是姑不論被告甲○○與告訴人間關
    於移轉上開房地所有權應有之物權行為有效與否，然自98年
    3 月4日起，被告甲○○至少與告訴人共有上開房地之所有
    權，被告甲○○之應有部分甚至遠多於告訴人，……；當然
    得自由使用、收益、處分其所有物。」被告丙○○既強行更
    換門鎖、違約佔用該房屋，致原告無法自由出入使用該60分
    之49部份，自應由被告丙○○賠償利息損失。利息損失之計
    算為：145,231,345元*5%/365=19,895元/日。
  3.原告同意被告丁○○○延緩交屋至98年6月18日止，自98年6
    月19日至98年7 月14日（起訴前）共26天，共應付違約金為
    847,678元及利息損失517,270元合計為1,364,948元（即上
    開每日52,498元x2 6日=1,364,948元）。自98年7月15日起
    訴後至其搬遷之日止，每日應按52,498元計付違約金及利息
    損失給付原告。
(四)、對被告答辯之陳述:
  1.系爭買賣契約是否有不公平之處部分：
    系爭房地為五人共有，經一段時間之商談始成交並簽約，被
    告丙○○辯稱系爭買賣契約不公平，並無理由：
    系爭房地原為被告丙○○和其兄弟姊妹即訴外人鄭芳玲等
      四人共有，被告丙○○之持分僅六十分之十一而已。此共
      有房地不可能一夕成交，而是經過一段時間之商談後，買
      賣雙方條件一致，才能成立並簽約及辦理有關手續。其中
      訴外人鄭芳玲等四人部分是於98年1月12日簽約,被告丙○○部分於兩天後之98年1月14日簽約,兩約所約定之交易條
      件大致相同，訴外人鄭芳玲等四人部分，均無異議並已完
      全履行完畢。
    系爭買賣契約是個人間房地產交易，並非消費者保護法及
      公平交易法所規範之活動，且契約是依雙方商定之條件擬
      定，並非定型化契約，並無任何不公平，不合理之處，因
      此，被告丙○○所稱未給他三天審閱期、付款、所有權移
      轉登記及交屋時間不公平云云，顯係事後不履約之託詞，
      並無根據。
  2.被告主張原告未依約付款,為無理由：本件總價金為32,602,
    955元,分二期付款，第一期款1,200萬元，第二期款20,602,
    955元。第一款期1,200萬元,依系爭買賣契約第三條第三項
    約定，應於簽約後給付，撥安信建經公司履約保證專戶，被
    告已自認原告已按時撥付，其已從安信建經公司領取，此部
    分自無爭議。第二期款部分：依系爭買賣契約第三條三付款
    方式2約定，第二期付款為尾款20,602,955元，付款方式為
    「本買賣標的產權移轉登記應於98年3月15日前完成，甲方(
    即原告)並辦妥金融機構貸款抵押權設定登記，貸款金額於
    乙方(即被告)搬清後撥放於安信建經公司履約保證專戶，於
    98 年5月30日前，乙方完成交屋手續，由安信建經公司撥付
    予乙方，倘貸款金額不足繳付，應由甲方以現金一次補足」
    。兩造買賣價金履約保證申請書第五條第二項亦作相同約定
    。本件並無貸款金額不足之問題。而系爭買賣契約上開約定
    第貳次款應於被告搬清後始撥放安信建經公司履約保證專戶
    ，而至目前為止，被告並未搬清，原告依約尚不須付款，但
    原告早已依約定之付款方式付款，存放於安信建經公司履約
    保證專戶,有安信建經公司98年6月29日所發台北信義郵局第
    00767號致被告丙○○之存證信函可證。其中該存證信函第
    二頁第二段已敘明：『「本公司依買賣價金履約保證申請書
    」第八條之約定通知台端：買方應付之買賣價款已全數存入
    本公司之履約保證專戶，請  台端依約完成不動產點交予買
    方之程序，俾利本公司進行後續買賣價款撥款予台端事宜』
    。因此，原告並無違約不按時付款之情事。
  3.被告辯稱「無收到『安信建築經理股份有限公司』核發之『
    買賣價金履約保證證書』」。查安信建經公司於98年1月21
    日即分別對原告、被告丙○○及原告、訴外人鄭芳玲等四人
    發給「買賣價金履約保證證書」，有原證22（對原告、被告
    丙○○之保證證書）、原證23（對原告、訴外人鄭芳玲等4
    人之保證證書）可為憑，第一期款1200萬元亦從安信建經公
    司履約專戶撥付，可見被告丙○○所辯不足採信。
  4.被告丙○○以兩造契約不公平、原告未依約付款等,主張於
    98年5月21日發函解除契約云云。本件原告均已依約履行,並
    無法定及約定之解約事由，何況,由原告98年8月24日答辯狀
    被證三其於98年5月21日所發之存證信函,並無解除契約之意
    思表示，被告丙○○主張解除本件買賣契約，於法無據。
  5.被告丁○○○是否仍佔用本件系爭房屋部分：
    被告丁○○○有辯稱，其未居住於系爭房地，惟查：
    原告於98年1月12日與訴外人鄭芳玲等4人簽約前有先至上
      述地址檢視該房地時，被告丁○○○住於該處。原告於98
      年5月15日到該處向被告丙○○取房屋稅繳納通知書時,她
      仍住該處，並以咖啡飲料招待原告等數人。
    被告丙○○於98年7月27日以台北長安郵局第2021號存證
      信函自稱：本人與年老母親（即被告丁○○○）居住於此
      ，且母親年邁有心臟方面等多種疾病，不時需要氧氣以免
      有意外發生…。而依起訴後98年7月31日所領戶籍謄本,被
      告丁○○○仍住於此屋內，由上可證被告丁○○○有居住
      於系爭房地。
  6.被告二人占有本件房屋，顯無理由，亦與雙方契約約定不合
    ，自應遷移交付房屋予原告：按物之出賣人負交付其物於買
    受人並使其取得該物所有權之義務，為民法第三百四十八條
    第一項所規定。依系爭契約第四條第六點約定，被告丙○○
    允諾於98年5月30日前完成搬遷並點交全部買賣標的。系爭
    房地既已出售，並已登記為原告所有，目前被告之占有為無
    權占用，則依上開民法規定及兩造契約約定，被告應自系爭
    房地遷出並點交原告。
(五)、訴之聲明:一被告等應自門牌號碼為台北市○○區○○路69
    巷11號1至4樓房屋遷移，將該屋返還原告。二被告丙○○應
    給付原告新台幣136萬4948元整，另自98年7月15日起至房屋
    交付原告之日止，每日按5萬2498元整計算之違約金。三第
    一、二項聲明原告願供擔保，請准予宣告假執行。
二、被告方面：請求駁回原告之訴及其假執行之聲請,如受不利
    之判決,願提供擔保請准宣告免為假執行。並為以下之答辯:
(一)、被告丙○○於98年01月14日與原告簽訂系爭買賣契約,出售
    系爭房地,權利範圍:11/60,但因原告未給予三天契約之審閱
    期間,而系爭買賣契約內容條款與安信建經公司履約保證申
    請書之條款有明顯出入,因而造成買賣契約的一致性、合法
    性及完整性之重大之瑕疵,故被告丙○○於合約期限內正式
    發函給原告要求解除系爭買賣契約。
(二)、被告丙○○因相信安信建經公司會依制式履約保證書申請款
    條要求原告依前開條款為合約基礎,因安信建經公司履約保
    證申請書為合約之主要依據且為合約之主要附件,故不疑有
    他而簽立了對被告丙○○無任何保障之系爭買賣契約,茲例
    舉不公平公正之事實如下:
  1.原告與被告丙○○所簽立之買賣價金履約保證申請書:買賣
    雙方一致同意向安信建經公司,申請辦理「買賣價金履約保
    證」,被告丙○○因信任履保之公平與公證及其多年信譽因
    而相信原告所說一切付款及買賣方式均以安信建經公司之價
    金履約保證申請書條款為依據,故被告丙○○不疑有它而簽
    立前開不平等條約。
  2.原告用申請買賣價金履約保證書來取得被告丙○○信任,以
    利其違反一般常態先行取得產權移轉登錄,但該申請書中並
    未取得安信建經公司之認可(因契約書內並無安信建經公司
    所核發之代辦履約保證委任契書),地政士亦未簽字,故被告
    丙○○發函要求解除契約時,依然未取安信建經公司核發之
    代辦履約保證委任契約書。依一般不動產買賣契約書及代辦
    履約保證委任契約書(被證二信義房屋買賣契約書影本),是
    經過履約保障約定後,買方一定需付清尾款後方得過戶,且在
    過戶完成之前須開立相同尾款之本票給賣方,在賣方收到尾
    款後,方將本票還予買方,以保障賣方權益,原告買賣價金履
    約保證申請書內第五條第二項亦有明文規定(此乃一般地政
    士及安信建經公司之例行制式做法)。前1、2、項亦可證明
    原告做法由始至終均未獲得履保之認同,故無法取得安信建
    經公司之代辦履約保證委任契約書。
  3.系爭買賣契約內原告要求用原告指定之地政士,但原告之地
    政士卻只站在原告之立場,完全罔顧賣方之權益,未依履約保
    證申請書條款辦理產權。
  4.系爭買賣契約內第三條第三項約定同年3月15日將被告丙○○產權移轉過戶給原告,原告在系爭房地向金融機構辦妥貸
    款抵押設定登後,貸款金額於乙方搬清後撥放於安信建經公
    司履約證專戶,若甲方於產權移轉後未能辦妥金融機構貸款
    且於乙方搬清後甲方未撥款於安信建經公司履保專戶,安信
    建經公司如何撥款予乙方,又安信建經公司不能掌控資金及
    過戶流程要如何保障乙方之權益,而乙方委託履保之目的又
    有何用,此實有違一般公平之買賣之原則及習慣,亦有違履保
    申請書內第五條第一、二項。
  5.被告丙○○只針對合約問題中之程序正義主張解除系爭買賣
    契約,而經被告丙○○求證案外人鄭芳玫等四人均未收到尾
    款,是否完成點交及收受尾款均未見原告提出任何有力證明
    文件又如何有損失可言,即使有利息損失亦只能以銀行貸款
    利息計算,或以租金要求賠償實質損失且要歸責於乙方違約
    方得求償。
  6.於98年05月21日前尚未收到履約保證書,故發函要求原告出
    面洽談解除合約,原告置之不理,且繼續進行銀行貸款程序,
    如因而造成原告損失責任亦不在被告丙○○。
  7.綜觀安信建經公司買賣價金履約保證書核保主旨開宗明義述
    說在於買賣雙方之一方若已確實履行系爭契約及買賣價金履
    約保證申請書,本公司對他方應履行之義務,同意依下列條款
    予以保證(且該保證書未有買賣雙方簽字認可…,如有一方不
    遵守前開任何一項定,則安信建經公司即拒絕承諾履約保證,
    故原告之匯款單及過戶時間程序為安信建經公司是否承保之
    關鍵,原告是否有依據申請書之條款進行產權移轉,自因由原
    告提出相關證據。
(三)、綜前所陳,本件起因為合約問題之延伸,原告擬定不實條約在
    先,又於被告丙○○要求解除契約後,不出面協商乃將要給付
    訴外人鄭芳玫等四人之價款及利息算至被告身上在後,不但
    不檢討本身契約時之心態,反倒對被告提出告訴,實無理由。
三、本件雙方之爭執點為：
(一)、系爭買賣契約是否有不公平之處？
(二)、原告是否已依約定之付款方式將買賣價金給付被告丙○○？
(三)、安信建經公司是否已簽具「買賣價金履約保證書」？
(四)、被告丙○○可否解除系爭買賣契約？
(五)、被告丁○○○是否仍占用系爭房地？
(六)、原告請求被告丙○○給付136萬4948元，另自98年7月15日起
    至房屋交付原告之日止，每日按5萬2498元計算之違約金,有
    無理由?
四、得心證之理由：
    原告主張略以:系爭房地原為被告丙○○及訴外人鄭芳玲等
    四人共有。訴外人鄭芳玲等四人於98年01月12日將其持分售
    予原告，另被告丙○○於同年月14日和原告簽訂系爭買賣契
    約，將其持分售與原告，並由安信建經公司為履約保證機構
    。原告依系爭買賣契約第三條約定給付第一期款1,200萬元,
    辦妥系爭房地所有權移轉登記為原告所有。原告亦已依系爭
    買賣契約給付第二期款即尾款20,602,955元，系爭房地價款
    已全部付清,原告為系爭房地之所有權人。依系爭買賣契約
    第四條第六項約定，賣方應於98年05月30日完成搬遷並點交
    系爭房地予原告。訴外人鄭芳玲等四人均已照辦，惟被告等
    卻以各種理由拒不搬遷。被告二人現仍居住於系爭房地，其
    占用應屬無權占有，原告依系爭買賣契約，自可請求被告搬
    遷交付系爭房屋予原告，並請求被告丙○○違約之損害賠償
    等語。被告則以前揭情詞置辯。茲就上開爭點，分述如下：
(一)、系爭買賣契約是否有不公平之處？
  1.兩造於九十八年一月十四日簽訂系爭買賣契約，有系爭買賣
    契約在卷可稽（見本院卷第九至十四頁、第五七至六二頁、
    第一百至一百零五頁）,並為雙方所不爭執,堪信屬實。而被
    告丙○○亦自認已收受原告所交付之第一期買賣價金一千二
    百萬元(參本院卷第一四二頁反面),系爭房地於九十八年三
    月四日移轉登記於原告名下,有土地、建物所有權狀、土地
    登記謄本附卷可據(見本院卷第二八至三二頁、第一二一頁
    ),足可採信,應認系爭買賣契約已成立生效。惟被告辯稱系
    爭買賣契約有未給審閱期間、付款、所有權登記及交屋等不
    公平云云。
  2.經查:
    系爭房地原為被告丙○○和訴外人鄭芳玲等四人共有，訴
      外人鄭芳玲等四人於98年1月12日簽約，被告丙○○部分
      是於兩天後之98年1月14日簽約，兩約所約定之交易條件
      大致相同等情，兩造無爭議,復有前開所有權狀、登記謄
      本、系爭買賣契約書、及鄭芳玲等四人與原告簽訂之「買
      賣價金履約保證書申請書」(見本院卷第二十至二三頁)可
      資佐證,洵屬可信。
    原告為自然人非企業經營者,系爭買賣契約是私人間就系
      爭房地之交易，與消費者保護法規範對象不同，且系爭買
      賣契約是依雙方商定之條件擬定，有上揭系爭買賣契約卷
      內可據,並非定型化契約，自無消費保護法之適用,被告辯
      稱未給審閱期間云云,要非可取。
    又,關於付款方式、產權移轉、點交、稅負、違約罰則等
      分別於系爭買賣契約第三至八條約定,參系爭買賣契約自
      明。
      (1)付款方式:付款方式分兩期,第一期簽約後,給付一千二
        百萬元,由存放於安信建經公司之履約保證專戶撥款,被
        告丙○○應交付辦理產權移轉登記所需文件(包括戶籍
        謄本、所有權狀正本、身分證影本、房屋稅單、地價稅
        單、用印資料)由安信建經公司保管,並交付予原告指定
        之地政士。第二期款為尾款二千零六十萬二千九百五十
        五元,於系爭房地在九十八年三月十五日前完成移轉登
        記後,原告辦妥貸款抵押權設定登記,貸款金額於被告搬
        清後撥放安信建經公司履約保證專戶,於九十八年五月
        三十日前,被告完成交屋手續,由安信建經公司撥款予被
        告,倘貸款不足,原告應以現金一次補足。參系爭買賣契
        約第三條可明。此付款方式係當事人自由意思下之決定
        ,應予尊重。被告丙○○亦承認有收受第一期款一千二
        百萬元,業如前述;又,兩造簽約之同時,亦簽訂買賣價金
        履約保證申請書乙節,為被告丙○○自認於案,復有雙方
        各自提出之該等履約保證申請書附卷可證(見本院卷第
        十七至十九頁、第六五至六七頁),非不可取,而安信建
        經公司於九十八年一月二十一日出具買賣價金履約保證
        證書在卷可憑(見本院卷第一六八至一六九頁),堪信實
        在。系爭買賣契約為如上之付款約定,兩造亦依約履行,
        並經安信建經公司同意為保證,則被告丙○○辯稱付款
        方式對其無保障不公平云云,要非有據。
      (2)產權移轉:由原告指定地政士辦理。被告丙○○應於第
        一期款付款時交付安信建經公司辦理核稅、移轉登記手
        續之相關文件,如地政機關需補件或用印時,被告丙○○
        應無條件配合辦理...被告丙○○允諾於第二次付款(九
        十八年五月三十日)前完成搬遷並點交全部買賣標的..
        雙方同意俟全部點交後撥款。參系爭買賣契約第四條可
        明。本件被告丙○○已領取第一期款,並依約交付上開
        移轉登記相關文件,而系爭房地亦於九十八年三月四日
        完成所有權移轉登記於原告,有前揭所有權狀及登記謄
        本可按,自屬可信。依上開約定,被告丙○○應於完成搬
        遷點交後,始有撥款。兩造自行為該等約定,並無不妥之
        處,被告抗辯系爭買賣契約對其有前述不公平云云,洵屬
        無據。而安信建經公司於九十八年六月二十九日已通知
        被告丙○○系爭房地之應付價款已全數存入該公司之履
        約保證專戶,請被告丙○○點交系爭房地,俾利撥款,有
        存證信函卷內可稽(見本院卷第三三至三四頁),而被告
        丙○○亦自認有收受該存證信函(本院卷第一七六頁),
        復有九十八年六月三日發文之律師函佐證(見本院卷第
        三六頁),原告已依約付款之情,足可認定。而被告丙○○迄未遷讓點交系爭房地予原告,難謂原告有何債務不
        履行情事。
    綜上所述,兩造依其自由意思,簽訂系爭買賣契約,就付款
      方式、產權移轉、點交、撥款等情所為之約定,並無被告
      所稱不公平情事,如前所述,被告所辯不足採信。
(二)、原告是否已依約定之付款方式將買賣價金給付被告丙○○？
    承上所述,被告丙○○自承已領取第一期款一千二百萬元在
    案,而系爭房地業已移轉登記於原告名下,第二期款即尾款,
    安信建經公司亦已通知被告丙○○謂原告已如數給付,被告
    丙○○應履行點交義務並由安信建經公司撥款,均同前述,原
    告依約付款等情,足以採信。
(三)、安信建經公司是否已簽具「買賣價金履約保證書」？
    同上所述,安信建經公司於兩造簽訂買賣價金履約保證申請
    書後,於九十八年一月二十一日出具買賣價金履約保證證書
    ,有該保證書可查(見本院卷第一六八頁),並有前開安信建經
    公司之存證信函佐證(本院卷第三三至三四頁),安信建經公
    司簽具系爭房地之買賣價金履約保證證書,應可認定。被告
    丙○○辯稱本件買賣價金履約保證申請書,無安信建經公司
    所核發之代辦履約保證委任契書,故未取得安信建經公司之
    認可,並提出被證二之不動產買賣合約書及安信建經公司之
    代辦履約保證委任契約書為憑云云,然被證二係被告丙○○
    與訴外人蔣小娟間之不動產交易,及履約保證,與本件無涉,
    交易對象、標的、價金給付方式、所有權移轉與交屋方式均
    與本件有間,被告丙○○以被證二之買賣合約書及代辦履約
    保證委任契約書,主張本件亦應相同辦理,於法無據,難謂有
    理。
(四)、被告丙○○可否解除系爭買賣契約？
    被告丙○○於九十八年五月二十一日及同年七月九日以存證
    信函解除契約,並謂其為系爭房地之共有人,有優先承買權云
    云(見本院卷第九四至九九頁)。惟查:系爭買賣契約成立生
    效,契約內容亦無被告丙○○所辯不公平情事,業述如前,則
    被告丙○○謂系爭買賣契約對其毫無保障,遂解除契約云云,
    自非可取。又,解除契約須有法定或約定解除事由,被告丙○○辯稱買賣價金保證申請書有違約條款及罰則,所以就一定
    有解契約的基礎存在云云(見本院卷第五一頁),然未見被告
    丙○○所述之約定或法定解除事由存在,其此所辯,洵非有據
    。被告丙○○自認系爭買賣契約,對其不公平、無保障,而自
    行解除契約,於法無據,自不生解除契約之效力。
(五)、被告丁○○○是否仍占用系爭房地？
    被告丁○○○聲稱其未占用系爭房地,並提出戶籍謄本為據
    云云,惟該戶籍謄本記載被告丁○○○原為系爭房地之戶長,
    於九十八年八月四日變更為被告丙○○,有該戶籍謄本可據(
    見本院卷第四七頁、第一五九至一六0頁),此戶籍之變遷係
    本件訴訟繫屬日即九十八年七月十五日之後所為,而被告丙○○於九十八年七月二十七日之存證信函亦謂其與被告丁○○○居住於系爭房屋,有該存證信函卷內可查(本院卷第一三
    二頁),堪信被告丁○○○於本件訴訟繫屬時仍占用系爭房地
    , 為起訴效力所及。被告丁○○○辯稱未占用系爭房地云云
    , 並非可採。
(六)、原告請求被告丙○○給付136萬4948元，另自98年7月15日起
    至房屋交付原告之日止，每日按5萬2498元計算之違約金,有
    無理由?
    原告主張依系爭買賣契約第八條第二項約定，被告如違約未
    點交，每一日應按原告已付價金千分之一計付違約金。原告
    已付被告丙○○全部總價款32,602,955元，每日計算之違約
    金為32,603元(32,602,955x千分之1=32,603元)。又,系爭房
    地，被告丙○○僅占60分之11，其餘60分之49為訴外人鄭芳
    玲等四人所有,原告已依約付給鄭芳玲等四人總價款145,231
    ,345元,每月支付銀行之利息損失四十餘萬元及其他損失,因
    被告丙○○違約佔用系爭房地，致原告無法使用該60分之49
    部份，該60分之49部份之銀行利息損失依法定利率年息百分
    之五計算每日為19,895元應由被告丙○○賠償(利息損失之
    計算為：145,231,345元*5%/365=19,895元/日)。原告同意
    被告丁○○○延緩交屋至98年6月18日止,自98年6月19日至9
    8年7月14日（起訴前）共26天,共應付違約金為847,678元及
    利息損失517,270元合計為1,364,948元（即上開每日52,498
    元x26日=1,364,948元）。自98年7月15日起訴後至其搬遷之
    日止，每日應按52,498元計付違約金及利息損失給付原告等
    語。茲分述如下:
  1.違約金部分:
    按「約定之違約金額過高者，法院得減至相當之數額。」
      民法第二百五十二條有明文。又,約定之違約金是否過高
      ，應就債務人若能如期履行債務時，債權人可得享受之一
      切利益為衡量之標準，而非以僅約定一日之違約金額若干
      為衡量之標準(最高法院五一年台上字第十九號判例可參)
      。再者,無權占有他人土地，可能獲得相當於租金之利益
      ，為社會通常之觀念（最高法院六一年台上字第一六九五
      號判例參照）。又，城市地方租用房屋之租金，以不超過
      土地及建築物申報總價額年息10％為限。土地法第九十七
      條第一項定有明文。所謂土地價額及建築物總價額，依同
      法施行細則第25條之規定，係指法定地價及該管直轄市或
      縣(市)地政機關估定之價額而言。法定地價依同法第一百
      四十八條規定，係指申報地價。而申報地價係指土地所有
      權人依土地法所申報之地價，在平均地權條例施行區域，
      係指土地所有權人於地政機關舉辦規定地價或重新規定地
      價時，於公告申報地價期間內自行申報之地價而言，平均
      地權條例第十六條有明文可參。
    本件原告為系爭房地之所有權人,有上開所有權狀及登記
      謄本可按,而被告丙○○未依約點交,無權占有系爭房地,
      業如前述,受有相當於租金之利益致原告無法使用系爭房
      地而受有損害,自應賠償原告所受之損害。惟依系爭買賣
      契約第八條第二項約定,被告丙○○違約時,每逾一日應按
      原告已繳房地價款千分之一計算之違約金給付原告,參系
      爭買賣契約自明(本院卷第一三頁),據此原告認為被告丙○○應按日給付違約金32,603元(32,602,955x千分之1=32
      ,603元,元以下四捨五入)。惟本院審酌系爭房地臨近長安
      東路二段、建國北路一段,交通四通八達,附近有伊通公園
      、多家便利商店、郵局、數家銀行、醫院、藥局，交通經
      濟情況及生活機能甚為良好，並斟酌土地法第九十七條第
      一項之相關規定，認上開違約金之約定過高,應予酌減,以
      被告丙○○使用系爭土地之申報地價及系爭房屋之課稅現
      值總價額年息8％計算為相當。而系爭土地之申報地價為
      45,840/㎡,有土地登記謄本可稽(本院卷第一二一頁),系
      爭房屋之課稅現值為1,234,100元,有契稅繳款書及房屋稅
      繳款書可明(見本院卷第二六至二七頁、第三五頁),依此
      計算，原告請求被告丙○○給付九十八年六月十九日至同
      年七月十四日共26日計122,486元(計算式:4,711x26=122,
      486,詳後述)及自九十八年七月十五日起至騰空遷讓系爭
      房屋交還原告止,按日給付原告四千七百十一元(計算式:
      系爭土地442㎡x申報地價45840/m+系爭房屋之課稅現值
      1,234,100 =21,495,380x0.08365=4711, 元以下四捨五
      入),為有理由,應予准許。逾此範圍之違約金請求為無理
      由,應予駁回。
  2.利息部分:原告主張向銀行貸款支出利息,而被告丙○○無權
    占用系爭房地,致原告無法使用系爭房地之利息損失應由被
    告丙○○負擔云云。惟被告無權占用系爭房地,應負擔相當
    租金之利益予原告,以填補原告未能使用系爭房地之損害,業
    已述及,然原告向銀行貸款支付利息,係原告購買系爭房地之
    付款方式,為價金之必要支出,無論被告丙○○有無使用系爭
    房地,原告都必須給付,該等利息之支出與被告丙○○占用系
    爭房地無因果關係,故原告請求被告丙○○按日給付19,895
    元,為無理由,不應准許。
五、綜上所述,原告依系爭買賣契約及所有權人地位,請求被告謄
    空遷讓並交還系爭房屋,為有理由,應予准許。又被告丙○○
    違約未點交系爭房地,原告請求違約金過高,應予酌減,從而
    原告請求被告丙○○給付122,486元,及自九十八年七月十五
    日起至騰空遷讓系爭房屋交還原告止,按日給付原告四千七
    百十一元,亦有理由,併予准許;逾此範圍之請求,以及利息損
    失之請求,為無理由,均予駁回。
六、假執行之宣告：兩造均陳明願供擔保，聲請宣告假執行及免
    為假執行，於原告勝訴部分,核無不合，爰分別酌定相當擔
    保金額准許之。至於原告敗訴部分,假執行之聲請,失所附麗
    ,應予駁回。
七、因本案事證已臻明確，兩造其餘主張陳述、所提之證據及聲
    請證據調查，均毋庸再予審酌，附此敘明。
八、結論：原告之訴為一部有理由，一部無理由,依民事訴訟法
    第七十九條判決如主文。
中    華    民    國    99    年    1    月    29    日
                  民事第四庭    法  官  周祖民
以上正本係照原本作成
如對本判決上訴，須於判決送達後20日內向本院提出上訴狀
中    華    民    國    99    年    1    月    29    日
                                書記官  黃瓊玉

司法院資訊處製作；財團法人民間司法改革基金會備份。
